臺灣臺中地方法院刑事判決　　　　　　 100年度訴字第1205號
公　訴　人　臺灣臺中地方法院檢察署檢察官
被　　　告　趙奕雄
指定辯護人　本院公設辯護人　陳秋靜
上列被告因準強盜案件，經檢察官提起公訴（100年度偵字第740
6號），本院判決如下：
    主    文
趙奕雄攜帶兇器竊盜未遂，因脫免逮捕，當場施以強暴脅迫，處
有期徒刑陸年捌月。
    犯罪事實
一、趙奕雄於民國100年3月22日凌晨時分，駕駛其所有車牌號碼
    MO-5691號自用小客車，沿臺中市○區○○○街往豐原方向
    行駛，沿路搜尋行竊之目標，於100年3月22日凌晨2時許，
    在臺中市○○區○○路518號東龍公司前，見王昱程所駕駛
    車牌號碼MM-009號營業大客車停放該處，認為有機可趁，遂
    基於竊盜之犯意，意圖為自己不法之所有，配戴其所有之手
    套1雙，並攜帶其所有之黑色小型手電筒1支及客觀上足以對
    人之生命、身體、安全構成威脅，具有危險性，堪供為兇器
    使用之螺絲起子1支、水果刀1支（刀刃長約9至10公分，刀
    柄與刀刃差不多長，總長約20公分，單面刀刃，木質刀柄）
    ，先徒手開啟該營業大客車駕駛座旁之車窗，再伸手入內開
    啟門鎖進入車內，持前開螺絲起子著手拆解該營業大客車內
    所裝置之無線電對講機欲行竊之，未及得手，即遭在該營業
    大客車下層後方休息室睡覺之王昱程察覺有異，由休息室出
    來，正坐在駕駛座上，趙奕雄為脫免逮捕，乃持前開水果刀
    朝王昱程之左手臂刺了2刀後，隨即朝其自小客車停放處離
    去，王昱程於睡眼惺忪下，因左手臂突遭刺傷流血，感覺疼
    痛，乃憤而持車內之鐵棒（長約49公分，直徑約2公分，鐵
    管鍍鋅材質），下車追躡趙奕雄，王昱程因見趙奕雄正欲發
    動停放在該營業大客車前方之自用小客車離去，為阻止趙奕
    雄離去，乃持該鐵管敲擊該自用小客車後擋風玻璃左側、前
    擋風玻璃左側及駕駛座旁之車窗玻璃，趙奕雄因一時情急，
    無法順利發動車輛，車窗玻璃又遭砸毀，乃持前開水果刀下
    車與王昱程發生扭打，趙奕雄當場朝王昱程身體刺了12、13
    刀，致王昱程因而受有頭頂4.5公分撕裂傷、背臀部多處挫
    傷及撕裂傷2公分、左手多處撕裂傷約4公分及3公分、左手
    虎口處撕裂傷0.5公分等傷害，王昱程不敵，在手中鐵棒遭
    趙奕雄搶下後，即不斷呼喊救命，趙奕雄乃以手摀住王昱程
    口鼻，恫稱：「不要再叫，不然要讓你死」等語，以阻止王
    昱程呼救，待王昱程因傷勢嚴重，血流過多，全身無力反抗
    ，且適有路人劉經芹與友人駕車經過，趙奕雄始放手駕車逃
    逸，並於逃逸過程中，將前開水果刀、螺絲起子、手套、沾
    染王昱程血跡之上衣及鐵棒一併丟棄在臺中市○○○路之水
    溝內，以湮滅犯案證據。嗣經路人劉經芹路過發覺王昱程受
    傷在地，前往協助救護，王昱程並提供趙奕雄之車牌號碼，
    經警循線追查，而於100年3月23日19時20分許，在臺中市○
    區○○路66號前，查獲趙奕雄，並在其所駕駛之自小客車上
    查扣螺絲起子1支。
二、案經王昱程訴由臺中市政府警察局豐原分局報告臺灣臺中地
    方法院檢察署檢察官偵查起訴。
    理    由
壹、證據能力之說明：
一、刑事訴訟法第159條之5規定：「被告以外之人於審判外之陳
    述，雖不符前4條之規定，而經當事人於審判程式同意作為
    證據，法院審酌該言詞陳述或書面陳述作成時之情況，認為
    適當者，亦得為證據。當事人、代理人或辯護人於法院調查
    證據時，知有第159條第1項不得為證據之情形，而未於言詞
    辯論終結前聲明異議者，視為有前項之同意。」立法意旨在
    於傳聞證據未經當事人之反對詰問予以核實，原則上先予排
    除。惟若當事人已放棄反對詰問權，於審判程式中表明同意
    該等傳聞證據可作為證據，或於言詞辯論終結前未聲明異議
    ，基於尊重當事人對傳聞證據之處分權，及證據資料愈豐富
    ，愈有助於真實發見之理念，且強化言詞辯論主義，使訴訟
    程式得以順暢進行，上開傳聞證據亦均具有證據能力。查本
    案以下所引用被告趙奕雄以外之人於審判外所為言詞或書面
    陳述之供述證據，經本院於準備程式時詢問檢察官、被告、
    辯護人關於證據能力之意見，檢察官、被告、辯護人對該等
    證據之證據能力均不爭執，且迄本院言詞辯論終結前，檢察
    官、被告、辯護人就該等證據之證據能力皆未聲明異議，本
    院審酌該等證據作成時之情況，並無違法取證或其他瑕疵，
    認為均適於作為本案認定事實之依據，依刑事訴訟法第159
    條之5規定，該等供述證據皆有證據能力。
二、刑事訴訟法第159條至第159條之5有關傳聞法則之規定，乃
    對於被告以外之人於審判外之言詞或書面陳述之供述證據所
    為規範，至非供述證據之物證，或以科學、機械之方式，對
    於當時狀況所為忠實且正確之記錄，性質上並非供述證據，
    均應無傳聞法則規定之適用，如該非供述證據非出於違法取
    得，並已依法踐行調查程式，即不能謂其無證據能力。本案
    以下所引用之非供述證據，並無證據證明有出於違法取得之
    情形，復經本院依法踐行調查程式，自均有證據能力。
貳、認定犯罪事實所憑之證據及理由：
一、訊據被告趙奕雄矢口否認有何加重準強暴之犯行，辯稱：伊
    上車時根本沒有帶任何物品，螺絲起子也沒有帶在身上，螺
    絲起子是警察在伊車上隨便起出，伊在營業大客車上確定沒
    有傷害到告訴人，如果伊有傷害到告訴人，他如何到伊車子
    旁邊打破伊車子的擋風玻璃，當時伊是因告訴人有危害到伊
    的生命安全，伊才會出於自我防衛傷害他，伊因一時貪念看
    到告訴人車上有無線電對講機，而告訴人的車窗沒有關好，
    伊從窗戶伸入打開車門進入車內，該對講機與室外天線有用
    螺絲鎖住，用手就可以轉開了，伊就用手轉到一半的時候，
    就被告訴人發現，伊一時緊張，心裡也覺得丟人，就趕快逃
    跑，準備開車離去，結果告訴人拿了1支棍子，先打伊車子
    後面的擋風玻璃，伊嚇了一跳，車子又沒有發動，告訴人王
    昱程又跑到伊的車前打伊前面的擋風玻璃，伊緊張又不知該
    如何處理，告訴人接著又打駕駛座旁的車窗玻璃，玻璃破掉
    ，當時候伊頭部有受傷，不知道怎麼辦，剛好車上有放一把
    水果刀，下車之後，告訴人還一直攻擊伊，伊沒有辦法才會
    拿原本放置在車內的水果刀出手反擊，當時伊與告訴人扭打
    時，只想要離開而已，所以並沒有壓住告訴人的口鼻，是因
    為扭打時去壓到，也沒有恐嚇他，伊只是說「你現在已經血
    流很多了，我們不要再打了，我幫你叫一台救護車」，因伊
    有看到路人過來救護他，伊就沒有叫救護車，伊在警察局作
    筆錄時，從頭開始就有坦承伊企圖想要偷無線電對講機，當
    時並沒有偷到手，伊不知道告訴人王昱程車上的衛星導航機
    ，也不知道衛星導航機如何使用，扣案的螺絲起子是警察將
    伊車子開到警察局後，從伊車門旁邊起獲的，該螺絲起子是
    伊平時用來修理東西之用，當時伊確定沒有帶螺絲起子下車
    ，只是用手就可以將無線電對講機拆走，水果刀伊之前就放
    在車上的置物箱內，扣案之褲子、脫鞋係伊行竊當時之穿著
    云云。經查：
（一）被告以手推開窗戶，伸手入內開啟車門，進入該營業大客
      車內行竊之情，業於本院中坦認屬實，核與告訴人於本院
      審理中證稱：遊覽車的車門只有一個卡榫卡住，遊覽車的
      司機都知道，只要用力開一下，該門鎖都會因為長久使用
      鬆脫而彈開，當時伊車窗有鎖，因車窗用力一推鎖就會彈
      開，手伸入車內，就可以將門鎖打開，被告有可能是這樣
      進入車內，因車子的門窗都沒有被破壞等語（參照本院卷
      第62頁反面）及證人即現場採證警員曹志瑋於本院審理中
      到庭證稱：現場勘查時，並未發現該營業大客車之門窗有
      明顯之破壞等語（參照本院卷第58頁反面）相符，應堪認
      定。又被告行竊時，配戴手套，攜帶手電筒、螺絲起子之
      情，亦據被告於本院羈押訊問時供稱：伊有攜帶手電筒及
      螺絲起子去告訴人車上等語（參照本院聲羈卷第6頁反面
      ）屬實，且被告於行竊當時有配戴手套，而案發現場亦未
      發現有被告之指紋或掌紋存在（參照本院卷第80頁反面）
      ，顯見被告於行竊過程中並未將手套拔除，則被告在雙手
      配戴手套之前況下，若未持螺絲起子來拆卸無線電對講機
      ，顯然無法順利拆解螺絲，況且案發當時天色昏暗，視線
      不明，被告尚且須攜帶小型手電筒作為照明工具，被告顯
      然事先無法知悉該營業大客車內有何財物可供行竊，既然
      被告於警詢中自承當天沿途尋找行竊之對象（參照警卷第
      2頁），又刻意準備手套、手電筒，在此情況下，同時備
      妥螺絲起子以備不時之需，應屬事理之當然。至於，告訴
      人雖於本院審理中證稱：無線電對講機自駕駛座左邊門打
      開，在方向盤左邊底下，有ㄇ字型的架子以螺絲固定住，
      無線電主機本來是以電線連住，是可以拿起來就如警卷第
      32頁照片所示，如果要拿走無線電主機，只要徒手拉開就
      可以拿走無線電主機，不需要使用螺絲起子這些工具等語
      （參照本院卷第62頁正面），然攜帶螺絲起子竊盜，並不
      需要當場有使用到螺絲起子，縱使被告認為徒手拆卸即可
      ，亦無法解免加重竊盜罪之成立。因此，被告辯稱行竊當
      時未攜帶螺絲起子云云，無可採信。再者，被告著手行竊
      告訴人車內之無線電對講機未及得手之情，業據被告供述
      屬實，核與告訴人於警詢中陳稱：「他當時要偷我車上」
      的無線電主機，已經將該主機整個拆下，只剩後面的電線
      還沒拆便被我發現並阻止。」等語（參照警卷第12頁），
      及證人即現場採證曹志瑋於本院審理中到庭證稱：只有看
      到無線電的車機已經被拆卸下來，只剩下電線連著，其他
      有無物品遭竊，伊就不清楚，但在檢查駕駛座位置時，除
      無線電的車機被拆解外，沒有發現其他物品遭拆解之痕跡
      等語（參照本院卷第58頁反面、第59頁反面）、證人即查
      獲警員王志偉於本院審理中證稱：被害人第一次筆錄不是
      伊作的，但是被害人是說被告他是要來偷無線電對講機，
      但沒有偷成，印象中，被害人沒有提到遊覽車有何物品遭
      竊走等語（參照本院卷第153頁正面）相符，應堪認定。
      告訴人雖指稱遭竊之物品為已經使用2年多之PAPAGO廠牌
      衛星導航機，約10公分左右，價值約4500元（參照本院卷
      第27頁、第63頁正面）然被告自警詢、偵查以迄本院審理
      中均供稱：「我的目的是要偷無線電對講機，我根本不知
      道衛星導航機。」等語（參照本院卷第57頁），且依據現
      場採證照片（參照警卷第35頁）所示，並無法確認案發當
      時該營業大客車上確實有該衛星導航機之存在，且告訴人
      係在該營業大客車於案發後之隔天早上，經其靠行之遊覽
      車公司通知、聯絡其朋友取回後，再於案發後7、8天即其
      出院返家後才發現有衛星導航機失竊之情事（參照本院卷
      第63頁反面），告訴人既未於警察到場之第一時間表明有
      衛星導航機遭竊之情，且被告行竊時未及得手離去之際，
      即遭告訴人察覺，雙方進而發生扭打情事，衡情以觀，被
      告在此情況下，顯然無法順利取走竊盜物品，況且，在案
      發現場附近，發現被告掉落手錶、黑色小型手電筒等物，
      可見雙方衝突之激烈，被告逃竄之急迫，在此情況下，被
      告若有竊得衛星導航機，有極高之可能性會遺落在地，然
      案發現場並無發現其他物品散落，目前事證僅有告訴人之
      唯一指訴，並無其他相關佐證，因此事實涉及被告究應成
      立加重準強盜既遂或未遂之重要問題，本院認為本諸罪疑
      唯輕之採證原則，仍應以採信被告之供詞，認定被告係行
      竊無線電對講機未遂，較有利於被告。是以，被告攜帶螺
      絲起子行竊告訴人所有之無線電對講機未遂之情，應堪認
      定。起訴書認被告係竊盜衛星導航機既遂，尚有未恰。
（二）雖然，本案查扣之螺絲起子1支，經送驗結果，螺絲起子
      前端轉移棉棒，以Kastle Meyer血跡檢測法檢測結果，呈
      陰性反應，經萃取DNA檢測，人類DNA定量結果，未檢出DN
      A量，未進行DNA-STR型別分析；螺絲起子握把轉移棉棒，
      經萃取DNA檢測，未檢出DNA-STR型別，此有內政部警政署
      刑事警察局100年7月22日刑醫字第1000096767號鑑定書（
      參照本院卷第39至40頁）在卷可稽，且被告辯稱行竊當時
      未攜帶、使用到該扣案之螺絲起子等語（參照本院卷第15
      7頁正面），固堪認定該扣案之螺絲起子非供被告犯本案
      所用，惟依被告於本院審理中供稱：「我車上的螺絲起子
      不只一把，也已經扣案了，總共有幾把螺絲起子我忘記了
      ，另外還有一支十字的螺絲起子。」、「（所有的螺絲起
      子）都在車上，一起被查扣。」等語（參照本院卷第156
      頁反面）可知，被告並非僅有扣案之螺絲起子，而係另有
      一把螺絲起子之存在。觀諸被告於100年3月22日凌晨2時
      許案發後，當下即冷靜將現場所有相關重要物證，如水果
      刀、手套、沾血之上衣等屬於其所有供本件犯罪所用之物
      品，連同告訴人所持之鐵棒一併自案發現場帶走丟棄，並
      在100年3月23日19時20分許其為警查獲前之短暫時間內，
      由友人呂東昇陪同，向展誠汽車材料行魏美玲購買前擋風
      玻璃、駕駛座車窗玻璃，再由東泰汽車材料百貨行老闆陳
      東禮提供後擋風玻璃後委由國際汽車玻璃公司李志忠代為
      更換修復，此有臺中市政府警察局豐原分局案件針對呂東
      昇、李志忠、魏美玲等人所做之查訪紀錄表4份（參照本
      院卷第102至105頁）在卷可稽，被告於案發後迅速將其自
      小客車之前、後擋風玻璃及駕駛座旁之車窗玻璃更換修復
      ，確有刻意隱匿其犯行之意圖，而被告所有之另一把螺絲
      起子，並未如被告所言，經警查扣，則被告行竊當時所攜
      帶之螺絲起子確實有可能已經隨同水果刀、上衣、手套等
      重要證物遭被告一併丟棄。
（三）次以，被告在竊盜遭告訴人察覺後，為脫免逮捕，而當場
      以前開水果刀刺傷告訴人，並摀住告訴人嘴巴恐嚇不得呼
      救，以此方式對告訴人施以強暴、脅迫行為等情，業據告
      訴人於本院審理中到庭證稱：100年2月22日凌晨1點多，
      當時伊睡在遊覽車的行李箱，第一次聽到車子有異聲時，
      伊以為是旁邊車子經過引起車子震動，後來不到1分鐘，
      又感覺到車子再搖動，伊就從後行李箱要走到駕駛座，就
      看到一個黑影在伊車上拔東西，伊就大喊「你在作什麼」
      ，對方聽到伊叫，就下車，伊爬到駕駛座上面，被告就轉
      過來，拿東西（該物品不知為何物）刺傷伊左手臂內側，
      被告刺了二下，伊左手臂血就流出來，伊轉過來，車上副
      駕駛座後方有鐵棒，伊右手就拿鐵棒追被告下車，當時伊
      的手正在流血，伊拿鐵棒之後，就下車追被告，當時被告
      正好進入自小客車的駕駛座，想要開車逃跑，伊就上去攔
      被告的車，伊拿鐵棒去敲被告的車窗玻璃，被告就下車與
      伊發生扭打，伊有拿鐵棒打到被告，被告手裡還是拿著剛
      剛在遊覽車上刺伊的物品與伊發生扭打，過程中，被告還
      有對伊造成傷害，伊被刺了很多刀，身上約有12、13個傷
      痕，就一直流血，血跡噴到伊眼睛看不清楚，伊有看到被
      告拿第一次刺伊的東西一直刺伊頭部、背部、臀部、腳，
      被告刺伊時，伊一直喊救命，被告叫伊不要喊救命，如果
      伊一直喊的話，就要讓伊死，被告雙手都有戴手套，伊因
      一直流血已經沒有力氣，被告就用戴著手套的左手摀住伊
      口鼻，伊就叫不出來，當時候因血流太多，人已經意識不
      太清楚，全身都是血、人癱軟，因被告摀著伊嘴，伊叫不
      太出來，但是伊還是有在叫，被告就跟伊說再叫要讓伊死
      等語（參照本院卷第61頁正面、反面）綦詳，核與目擊證
      人劉經芹於本院審理中到庭證稱：案發當天，伊開車經過
      剛好要左轉，聽到被害人喊救命，伊就迴轉三次，確定被
      害人是需要救援，伊將車子停在遊覽車對面，就看到有一
      部玻璃被砸碎的車子開走，該部車子原本是停在遊覽車前
      方，伊看到該部車子開走後，才下車走過去察看，當時被
      害人受傷流血坐在遊覽車駕駛座外面的地上，並沒有靠在
      遊覽車的階梯上，被害人右手壓住左手傷口在止血，被害
      人有暈眩現象，伊就就地讓被害人躺在地上，並上遊覽車
      找床單或其他止血的東西，伊有找到被害人的衣服，就用
      衣服蓋在被害人身上，當時被害人只有穿四角內褲，上半
      身沒有穿衣服，身上有流很多血，但案發現場燈光不夠，
      不過伊有看到被害人頭部、屁股、小腿也有受傷，被害人
      所左手手肘處有很多傷口，流很多血，伊就壓著被害人的
      手肘止血，另外邊打電話催救護車，伊一直按著被害人的
      手止血直到警察及救護車來，伊看被害人上救護車之後就
      離開了；歹徒與被害人在遊覽車前方靠圍牆那一側僵持時
      ，伊只是隱約看到歹徒手上有拿類似木棒狀的東西，至於
      光著上身的被害人伊只有聽到喊救命，沒有看到他手上有
      無持什麼東西，當時伊有點嚇到，就趕快開車左轉到對面
      車道，我和友人在該處迴轉三次，第三次才停到對向車道
      ，在三次迴轉過程中，因為中間有樹，所以沒有辦法看到
      歹徒有無將被害人扶到遊覽車旁邊，但伊看到被害人時，
      被害人並沒有坐在遊覽車之階梯上，伊上遊覽車拿衣物時
      ，因駕駛座很高，伊有碰到駕駛座的椅子，伊一隻手支撐
      在椅墊上，另一隻手以摸的方式找衣服，警詢照片上遊覽
      車駕駛座左側靠門邊處的血跡，伊應該沒有去碰觸到，因
      為事後發現伊手上沾到的血跡並不多等語（參照本院卷第
      148頁反面至第150頁反面）相符，並有臺中市政府警察局
      豐原分局刑案現場勘察報告1份、刑案現場照片36張（參
      照本院卷第67至79頁）、內政部警政署刑事警察局100年3
      月31日刑紋字第1000042746號鑑定書1份（參照本院卷第8
      0至81頁）、內政部警政署100年7月22日刑醫字第1000096
      767號鑑定書1份（參照本院卷第94至95頁）、現場血跡照
      片6張（參照本院卷第99至101頁）、內政部警政署100年7
      月26日刑醫字第1000045078號鑑定書1份（參照本院卷第1
      38至139頁）、行政院衛生署臺中醫院驗傷診斷書1份（參
      照警卷第24頁）、被告車籍資料1份（參照警卷第25頁）
      、告訴人受傷照片1張（參照警卷第43頁）、查獲現場照
      片4張（參照警卷第47至48頁）等在卷可稽，被告成立準
      強盜犯行，應堪認定。
（四）再者，對於告訴人身上所受傷勢究竟係由螺絲起子或水果
      刀等所致之問題，經依被告辯護人聲請函詢告訴人就診之
      行政院衛生署臺中醫院結果，認為告訴人傷口均已處置縫
      合，無從判斷創傷兇器種類；又告訴人身上可見多處傷口
      ，兇器種類是根據病人自述，為扁鑽類兇器，依急診傷口
      之照片，有可能是螺絲起子，但也不排除其他兇器之可能
      ，此有行政院衛生署臺中醫院100年5月23日中醫歷字第10
      00005224號函（參照本院卷第37頁）在卷可稽，是依據告
      訴人之傷口，並無法直接判斷係由螺絲起子所傷，抑或係
      水果刀所傷。然依據告訴人於本院審理中證稱：當時伊從
      睡夢中驚醒沒有看清楚被告手持何物品，被告是反手刺伊
      ，被告應該是右手持該物，伊知道被告所握的物品握處比
      較大，刺伊的部位比較小，刺伊的東西應該是很利，伊左
      手臂內側共有五處傷口，其中有二個傷口比較大，傷痕皆
      為2至3公分，細長狀態的傷痕，應該都是尖銳的東西所造
      成，傷口都是一條線，伊到底是被刺傷還是被劃傷不清楚
      ，但是每個傷口都很深等語（參照本院卷第61頁正面、反
      面），且告訴人於本院審理中證稱：被告從頭到尾都是持
      同一兇器等語（參照本院卷第61頁反面），核與其先前於
      偵查中證稱：被告回頭用手握著一個長長的東西刺到伊左
      手臂一刀，下車與被告扭打時，被告有拿那個東西刺伊，
      總共手臂刺了五刀、頭一刀、背部一刀、臀部三刀、左膝
      一刀等語（參照偵查卷第19頁），被告既然供稱持水果刀
      自其所駕駛之自用小客車下車與告訴人扭打，而告訴人又
      明確指證自營業大客車駕駛座至下車扭打過程中，都遭被
      告持同一物品刺傷，由此可見，被告應係在行竊當時即有
      攜帶水果刀，而非如其所稱係在返回其自小客車時始自置
      物箱內取出攻擊告訴人，起訴書認被告先係使用螺絲起子
      刺傷告訴人，亦與告訴人前開證述內容不符。
（五）復以，在告訴人所駕駛之營業大客車駕駛座左側內側玻璃
      上、該營業大客車車前地面上以及該營業大客車駕駛座椅
      墊左側邊緣處，所採集到之血跡，經檢測結果，均檢出同
      一男性DNA-STR型別與告訴人之DNA型別相符，此有內政部
      警政署刑事警察局100年6月29日刑醫字第1000042344號鑑
      定書（參照本院卷第39至40頁）在卷可稽；又該營業大客
      車內之血跡是在駕駛座坐墊左側靠門的位置，血跡的痕跡
      像是塗抹的痕跡，但是否係以手塗抹的痕跡無法判定，而
      車輛前方之血跡則是有滴落及大片之血跡，另外階梯上面
      也有血跡，共有二個階梯，二個階梯上都有血跡反應，車
      門內側玻璃也有塗抹的血跡反應，業據證人及現場採證警
      員曹志瑋於本院審理中證述屬實（參照本院卷第59頁正面
      、反面）。被告固於本院審理中供稱：伊有將告訴人扶到
      該營業大客車門邊，當時該營業大客車之車門有打開，伊
      就讓告訴人坐在司機上車那個門的第一個階梯上，告訴人
      的身體是靠在地板上，沒有靠到駕駛座的沙發坐墊上，但
      是告訴人後來有無站起來上駕駛座伊就不清楚了等語（參
      照本院卷第57頁反面），惟告訴人於本院審理中明確否認
      上情，並證稱：被告根本沒有扶伊坐上遊覽車階梯，只有
      路人到伊遊覽車上幫伊拿衣服止血等語（參照本院卷第62
      頁反面），被告所辯亦與目擊證人劉經芹於本院審理中到
      庭證稱：當時被害人受傷流血坐在遊覽車駕駛座外面的地
      上，並沒有靠在遊覽車的階梯上，伊看到被害人時，被害
      人並沒有坐在遊覽車的階梯上等語（參照本院卷第148 頁
      反面、第149頁反面）及證人即查獲員警王志偉於本院審
      理中證稱：被告到案後，沒有提到有將被害人扶到遊覽車
      階梯上坐，只有說他要幫被害人叫救護車等語（參照本院
      卷第152頁反面）不符已難採信。證人曹志瑋雖證稱要上
      駕駛座之門旁階梯上有血跡反應（參照本院卷第59頁反面
      ），然觀諸現場照片（參照警卷第35頁下方）可知該血跡
      反應並不明顯，且依被告所言，扶告訴人坐在階梯上時，
      告訴人已經滿身是血，且告訴人左側屁股亦有遭刺傷流血
      之情形（參照本院卷第63頁正面），若被告確實有讓告訴
      人坐在階梯處，照理階梯上應該會沾染大片血跡，然現場
      照片中卻未發現階梯處有大量血跡之情形；何況，該階梯
      第一階寬度極窄，以告訴人當時身受重傷之情況，如何有
      辦法坐在該處？又被告亦供稱並未讓告訴人之頭部靠在該
      營業大客車駕駛座之沙發坐墊左側，則該駕駛座坐墊上為
      何會有告訴人之血跡反應，被告對此並無法提出合理之解
      釋；且告訴人證稱自下車與被告扭打之後，並未再返回該
      營業大客車上之情（參照本院卷第65頁），被告亦不爭執
      ，而被告在離去之前，告訴人已經流血過多，呈現癱軟無
      力之狀態，顯然無法自行站立或行動，被告對此亦不爭執
      ，則在此前提下，該營業大客車駕駛座旁左側玻璃上為何
      會有告訴人之血跡反應，被告對此亦無法提出合理解釋。
      反觀告訴人於本院審理中證稱：營業大客車駕駛座坐墊上
      的血跡，是當時伊坐在駕駛座，被告第一次刺到伊時，第
      一時間留下來的，伊之所以會拿鐵棒追被告，是因被告在
      車上刺伊二刀，伊很生氣才會拿鐵棒去追被告等語（參照
      本院卷第62頁反面、第64頁正面），即可獲得合理解釋，
      因為以告訴人當時坐在該營業大客車駕駛座上、被告站立
      在車外之相對位置而言，被告持水果刀刺告訴人，告訴人
      遭刺傷之部位，均應在左側手臂處，所以，該營業大客車
      駕駛座左側坐墊及左側玻璃上才會留下告訴人之血跡反應
      ，應係合情合理之推論。
（六）另按對於現在不法之侵害，而出於防衛自己或他人權利之
      行為，不罰。但防衛行為過當者，得減輕或免除其刑，刑
      法第23條定有明文。依告訴人於本院審理中證稱：當時所
      持之鐵棒，約49公分長，直徑約2公分，那是鐵管，是錏
      管，不是鐵製的，是鐵管鍍鋅的，材質不重等語（參照本
      院卷第63頁反面），被告對此亦不爭執，應堪認定。而被
      告行竊時所持之水果刀，刀刃長約9至10公分，刀柄與刀
      刃差不多長，總長約20公分，單面刀刃，刀柄是木頭材質
      ，沒有刀鞘，業據被告於本院審理中供述屬實（參照本院
      卷第157頁正面），亦堪認定。被告於本院中供稱：告訴
      人持鐵棒攻擊，傷及伊左後頭部、左手上臂，當時覺得很
      痛，頭部、左手上臂沒有受傷，但是手指頭有瘀血，伊受
      傷的部分，沒有去驗傷，後來告訴人繼續朝伊全身打，伊
      覺得很痛，身上左右肩及左脅下的部分，伊有瘀青，此部
      分也沒有去驗傷等語（參照本院卷第57頁反面），是被告
      並無法提出任何醫療院所之診斷證明書以證實其所受之傷
      害，其所言已難令人採信。又本院依據證人即現場採證警
      員曹志瑋於本院審理中到庭證稱：查獲被告時，其身上沒
      有受到很大的傷，但手掌有瘀青的痕跡等語（參照本院卷
      第60頁正面）及證人即查獲員警王志偉於本院審理中到庭
      證稱：我們在十甲路66號的便利超商前查獲被告，當時被
      告與友人熊銀生、趙瑞豐三個人坐在門口聊天，伊當場沒
      有檢視被告身上有無傷痕，回到小組之後，才檢視被告的
      身體，當時候是看到被告的肚子上有傷，就如同警卷第44
      、45頁的照片所示，傷勢很小，腹部有一點點的傷，手肘
      有點瘀傷，頭部有無受傷我不知道，當時候沒有看到被告
      頭部有受傷，我們承辦案件時，被告指稱有受傷的地方我
      們都有拍下照片作紀錄，沒有受傷的地方我們就不會拍照
      ，被告到案時，他的頭部、左肩、左側身體並沒有受傷等
      語（參照本院卷第52頁正面、第153頁正面），對照被告
      於案發隔天為警查獲後，於警察局所拍攝之受傷照片（參
      照警卷第44至46頁），被告頭部及左肩部位並無任何受傷
      之痕跡，僅位於肚臍上方之腹部有小傷痕、左手手背及手
      指有瘀青血腫痕跡、右手大拇指有瘀青血腫痕跡、左手上
      臂內側有些微之瘀青痕跡、右手肘外側有些微不明顯之瘀
      青等傷痕，顯然與被告所稱之傷勢差距甚遠，則被告供稱
      因告訴人敲擊其駕駛座旁之車窗玻璃並打到其頭部、肩膀
      云云，顯然與現有事證不符，無從認定。且被告身材比告
      訴人高大（參照警卷第8頁反面），雙方扭打過程中，告
      訴人所持之鐵棒亦遭被告搶下，佐以被告所受之傷勢多為
      手部之瘀青血腫，顯見告訴人在扭打過程中係屈居下風，
      被告當無接續多次朝告訴人頭部、背部、臀部接續刺傷之
      正當性。是以，被告行竊告訴人之財物，並傷害告訴人之
      身體，對於告訴人已係不法之侵害，而告訴人為防衛自己
      之財產權益、生命安全，以現行犯之身份，追擊告訴人，
      亦屬合法有據，被告自難據以主張「正當防衛」，以減輕
      或免除其應負之刑責。
（七）按刑法第329條準強盜罪之規定，將竊盜或搶奪之行為人
      為防護贓物、脫免逮捕或湮滅罪證而當場施強暴、脅迫之
      行為，視為施強暴、脅迫使人不能抗拒而取走財物之強盜
      行為，乃因準強盜罪之取財行為與施強暴、脅迫行為之因
      果順序，雖與強盜罪相反，卻有時空之緊密連接關係，以
      致竊盜或搶奪故意與施強暴、脅迫之故意，並非截然可分
      ，而得以視為一複合之單一故意，亦即可認為此等行為人
      之主觀不法與強盜行為人之主觀不法幾無差異；復因取財
      行為與強暴、脅迫行為之因果順序縱使倒置，客觀上對於
      被害人或第三人所造成財產法益與人身法益之損害卻無二
      致，而具有得予以相同評價之客觀不法。故擬制為強盜行
      為之準強盜罪構成要件行為，雖未如刑法第328條強盜罪
      之規定，將實施強暴、脅迫所導致被害人或第三人不能抗
      拒之要件予以明文規定，惟必於竊盜或搶奪之際，當場實
      施之強暴、脅迫行為，已達使人難以抗拒之程度，其行為
      之客觀不法，方與強盜行為之客觀不法相當，而得與強盜
      罪同其法定刑（最高法院97年度臺上字第1170號判決意旨
      參照）。被告攜帶兇器竊盜未遂，遭告訴人察覺後，為脫
      免逮捕，當場持水果刀刺傷告訴人，並摀住告訴人口鼻恫
      嚇不准呼救，被告所施之強暴、脅迫行為，已達使人難以
      抗拒之程度，其行為之客觀不法，已與強盜行為之客觀不
      法相當，自應論以準強盜之犯行。
（八）末按所謂供公眾運輸之舟車，必指其營運、輸送之對象係
      不特定多數人者始能相當，例如一般公路定期班車是。如
      係專供人雇用，運輸特定人之車輛，即非屬供公眾運輸之
      車輛。遊覽車係供人雇用遊覽之用，其運送對象乃是雇用
      之特定多數人，尚難認係供不特定多數人使用之交通工具
      ，故應非刑法第321條第1項第6款所指供公眾運輸之舟車
      。是被告在告訴人王昱程所駕駛之營業大客車上竊盜之行
      為，因該營業大客車係供人雇用遊覽之用，並非供不特定
      之公眾運輸之用，尚難有該款加重條件之適用，附此敘明
      。
（九）綜上所述，被告所辯，顯係事後卸責之詞，要難採信。本
      件事證明確，被告所犯加重準強盜未遂犯行，應堪認定。
二、論罪科刑部分：
（一）按刑法第321條第1項第3款之攜帶兇器竊盜罪，係以行為
      人攜帶兇器竊盜為其加重條件，此所謂兇器，其種類並無
      限制，凡客觀上足對人之生命、身體、安全構成威脅，具
      有危險性之兇器均屬之，且祇須行竊時攜帶此種具有危險
      性之兇器為已足，並不以攜帶之初有行兇之意圖為必要。
      螺絲起子為足以殺傷人生命、身體之器械，顯為具有危險
      性之兇器（最高法院79年台上字第5253號判例參照）。查
      ：被告行竊時所持之水果刀，刀刃部分為金屬材質，長約
      9至10公分，刀柄係木頭材質，長約10公分，極易用以傷
      人；而未扣案之螺絲起子，一般均係金屬材質，質地堅硬
      ，客觀上均足以對人之生命、身體、安全構成威脅，具有
      危險性，應認均屬兇器無訛。
（二）按刑法第329條之以強盜論，即以強盜罪相當條文處罰之
      意。故第330條所謂犯強盜罪，不僅指自始犯強盜罪者而
      言，即依第329條以強盜論者，亦包括之，如此項準強盜
      有第321條第1項各款情形之一，自應依第330條論處（最
      高法院87年台上第3040號判決參照）。次按原判決認定上
      訴人等結夥於夜間侵入鐵工廠行竊，得手後正在攜贓越牆
      逃逸之際，即被該廠守衛發覺，跟蹤追捕，由同夥下手用
      棍擊傷該守衛倒地，上訴人則在旁喝打，脫免逮捕等情，
      如果無訛，則上訴人等所犯刑法第329條之準強盜罪，並
      有第321條第1項各款情形，應依同法第330條論處（48年
      台上字第878號判例）。再按所謂犯準強盜罪而有同法第
      321條第1項第3款之情形，不論行為人於竊盜之初即持有
      兇器，或於施強暴、脅迫行為時始臨時起意持有兇器，其
      對生命、身體、安全之構成威脅並無二致，且刑法第330
      條第1項之規定，於攜帶兇器之情形，即指於強盜過程中
      攜帶兇器而言；而準強盜罪之罪質，所以由竊盜轉為強盜
      ，即因為脫免逮捕或防護贓物而施以強暴、脅迫，其強盜
      罪質已顯現於其強暴、脅迫行為之危害性，故行為人於犯
      準強盜罪之施強暴、脅迫過程中持有兇器，該強暴、脅迫
      所生危害即應予加重，於此情形，依刑法第330條第1項論
      以加重準強盜罪，自與該條項之加重意旨相符（最高法院
      95年度台上字第4335號判決意旨參照）。
（三）按準強盜罪，應論以（加重）強盜未遂或（加重強盜既遂
      ），係以行為人原竊盜或搶奪行為是否既遂為準，若原竊
      盜或搶奪行為未遂，即應以強盜未遂論（最高法院68年台
      上字第2772號判例意旨參照）。被告攜帶螺絲起子、水果
      刀竊盜告訴人所有之無線電對講機，未及得手，即遭告訴
      人察覺，為脫免逮捕，以水果刀刺傷告訴人，並以配戴手
      套之手摀住恫嚇告訴人不得呼救，否則要讓其死，以此方
      式，當場對告訴人施以強暴、脅迫，核被告所為，係犯刑
      法第329條之準強盜罪，並有刑法第321條第2項、第1項第
      3款之情形，應依刑法第330條第2項、第1項之加重準強盜
      未遂罪論處。被告所犯加重准強盜未遂之犯行，爰依刑法
      第25條第2項之規定，予以減輕其刑。被告所為準強盜之
      強暴行為係為脫免逮捕而為，已如前述，尚難認其主觀上
      另有傷害故意，應認告訴人所受傷害係被告準強盜施強暴
      之當然結果，不另論被告傷害罪名。
（四）爰審酌被告正值壯年，不思以正當方式謀生，僅因貪圖不
      法利益，即竊取他人物品，顯然欠缺法治觀念，且於竊盜
      行為遭發覺後，不思反省，又為脫免逮捕，對告訴人王昱
      程施加強暴、脅迫行為，造成告訴人身體受傷嚴重，目前
      仍遺留後遺症，無法完全復原，被告之行為不僅侵害告訴
      人之個人財產法益，且破壞社會之安全秩序，其於犯罪後
      復飾詞狡辯，否認加重準強盜未遂犯行，不思檢討個人違
      法不當行為，亦未能與告訴人王昱程達成和解或賠償損害
      ，絲毫未見悔悟之意，犯後態度不佳，審酌被告對告訴人
      造成身體健康之嚴重傷害，犯罪所生之危險及損害、其智
      識程度及生活狀況等一切情狀，認公訴人請求量處有期徒
      刑9年6月之刑，尚嫌過重，爰量處如主文所示之刑，以示
      懲儆。
三、至於，扣案之螺絲起子1支，雖係被告所有放置於其所駕駛
    之自用小客車內之物品，然經送驗結果，並無告訴人之血跡
    反應，自難認定係被告作為攻擊告訴人王昱程所用之物，尚
    無從諭知沒收。又扣案之搭配門號0000000000號LG廠牌行動
    電話1支，係被告平日使用之物，與本案並無任何證據關連
    性；而扣案之褲子1件、拖鞋1雙，係被告所有案發當天穿著
    之衣物，並非專供犯罪所用之物，均無從諭知沒收。另外，
    被告所有供犯罪使用之水果刀、螺絲起子等物，已經被告丟
    棄不知去向，顯已滅失，為免日後執行困難，爰不予諭知沒
    收。附此敘明。
據上論斷，應依刑事訴訟法第299條第1項前段，刑法第330條第2
項、第1項、第329條、第321條第2項、第1項3款、第25條第2項
，判決如主文。
中    華    民    國   100    年    8     月    31    日
                  刑事第七庭    審判長法  官  洪俊誠
                                      法  官  高文崇
                                      法  官  巫淑芳
以上正本證明與原本無異。
如不服本判決應於收受判決後10日內向本院提出上訴書狀，並應
敘述具體理由；其未敘述上訴理由者，應於上訴期間屆滿後20日
內向本院補提理由書（均須按他造當事人之人數附繕本）「切勿
逕送上級法院」。
                                      書記官  莊金屏
中    華    民    國   100    年    8     月    31    日
附錄論罪科刑法條：
中華民國刑法第330條：
犯強盜罪而有第321條第1項各款情形之一者，處7年以上有期徒
刑。
前項之未遂犯罰之。
中華民國刑法第329條：
竊盜或搶奪，因防護贓物、脫免逮捕或湮滅罪證，而當場施以強
暴、脅迫者，以強盜論。
中華民國刑法第321條：
犯竊盜罪而有下列情形之一者，處6月以上、5年以下有期徒刑，
得併科新臺幣10萬元以下罰金：
一、侵入住宅或有人居住之建築物、船艦或隱匿其內而犯之者。
二、毀越門扇、牆垣或其他安全設備而犯之者。
三、攜帶兇器而犯之者。
四、結夥三人以上而犯之者。
五、乘火災、水災或其他災害之際而犯之者。
六、在車站、埠頭、航空站或其他供水、陸、空公眾運輸之舟、
    車、航空機內而犯之者。
前項之未遂犯罰之。臺灣臺中地方法院刑事判決             1